【裁判字號】    95,交簡上,112
【裁判日期】    951017
【裁判案由】    過失傷害
【裁判全文】
臺灣臺南地方法院刑事判決           95年度交簡上字第112號
公  訴  人  臺灣臺南地方法院檢察署檢察官
上  訴  人
即  被  告  乙○○
上列上訴人即被告因過失傷害案件，不服本院九十五年度交簡字
第一三一三號中華民國九十五年六月八日第一審簡易判決（聲請
簡易判決處刑案號：九十五年度偵字第六八五七號），提起上訴
，本院管轄之第二審合議庭判決如下：
    主  文
上訴駁回。
乙○○緩刑貳年。
    事  實
一、乙○○領有普通小型車駕駛執照，於民國九十五年一月二十
    一日晚上九時五十分許，駕駛車牌號碼ＵＫ─０三００號自
    用小客貨車，沿臺南市○○路○段內側車道由東往西方向行
    駛，途經該路段與健康一街交岔路口時，本應注意汽車行駛
    時，駕駛人應注意車前狀況，並隨時採取必要之安全措施，
    而依當時天候晴、夜間有照明、市區道路○路面乾燥、無缺
    陷、無障礙物、視距良好，並無不能注意之情事，竟疏未注
    意及此，即貿然直行通過上開路口，適有亦領有普通小型車
    駕駛執照之甲○○○駕駛車牌號碼五Ｋ─八四０二號自用小
    客車，沿健康一街由北往南方向行駛至上開路口欲左轉往健
    康路三段，在安全島旁暫停等待健康路三段由西往東方向之
    直行車先行，乙○○見狀煞避不及，其所駕駛車輛之左前車
    頭因而撞及甲○○○所駕駛車輛之左後車尾，致甲○○○因
    此受有頭部外傷合併左枕部頭皮血腫等傷害。車禍事故發生
    後，臺南市警察局交通警察隊警員據報到場處理，乙○○在
    場，且在警員尚不知何人為肇事車輛之駕駛人前，即當場表
    示其為駕駛人而自首犯行並接受裁判。
二、案經甲○○○訴由臺南市警察局第四分局報請臺灣臺南地方
    法院檢察署檢察官偵查後聲請以簡易判決處刑。
    理  由
一、上訴人即被告鄭文吉經合法傳喚，雖未到庭，惟上揭犯罪事
    實，迭據被告於警詢、偵訊及本院準備程序中坦承不諱，且
    經證人即告訴人甲○○○於警詢、偵訊中證述綦詳，並有道
    路交通事故現場圖、調查報告表（一）（二）、郭綜合醫院
    九十五年一月二十三日診斷證明書、肇事人自首情形紀錄表
    各一份暨照片十五張在卷可稽。按汽車行駛時，駕駛人應注
    意車前狀況，並隨時採取必要之安全措施，道路交通安全規
    則第九十四條第三項定有明文。被告駕駛汽車自應注意上開
    規定。且依當時天候晴、夜間有照明、市區道路○路面乾燥
    、無缺陷、無障礙物、視距良好，並無不能注意之情事，被
    告竟疏未注意及此，即貿然直行通過上開路口，致其所駕駛
    車輛之左前車頭因而撞及甲○○○所駕駛車輛之左後車尾，
    被告所為顯有過失甚明。而告訴人確因本件車禍致受有前開
    傷害，亦有前述診斷證明書可憑，是被告之過失行為與告訴
    人之傷害結果間，顯然具有相當因果關係。且本件告訴人係
    因轉彎車欲讓直行車先行而暫停於上開路口，於停等中遭被
    告撞及，堪認被告對於本件車禍事故應負完全之肇事責任。
    綜上所述，本件事證明確，被告犯行堪以認定，應依法論科
    。
二、核被告所為，係犯刑法第二百八十四條第一項前段之過失傷
    害罪。本罪之罰金刑部分，於被告行為後，刑法施行法增訂
    第一條之一，於九十五年六月十四日公布，並於同年七月一
    日施行，其增訂目的係用以替代罰金罰鍰提高標準條例部分
    條文，與適用罰金罰鍰提高標準條例之結果相同，對於被告
    而言並不發生有利或不利之問題，僅係將貨幣單位由銀元改
    為新臺幣，並非法律變更刑度之條文，當無須就新舊法比較
    適用。被告在前述犯行尚未被有偵查犯罪職務之機關或公務
    員發覺前，即當場向據報到場處理之警員坦承犯行並進而接
    受裁判等情，此有前揭肇事人自首情形紀錄表附卷足查，堪
    認被告所為符合自首要件。惟刑法第六十二條關於自首減輕
    之規定，業於九十四年二月二日修正公布，並於九十五年七
    月一日施行，修正前舊法規定為「必減」，修正後新法規定
    為「得減」，此雖無關行為可罰性之判斷，同屬科刑規範事
    項之變動，惟因必減及得減之變動，影響行為人之刑罰法律
    效果，自屬法律有變更；且因自首性質既無關可罰性判斷或
    法律效果之形成，故有無新舊法適用之比較，非以行為時為
    準，應以「自首時」為判斷基準，即須犯罪行為及自首均須
    在新法施行前，且於新法施行後裁判，始有依新法第二條第
    一項規定比較新舊法之問題。準此，經比較新舊法結果，修
    正後之新法並非較有利於被告，自應依刑法第二條第一項前
    段，適用修正施行前刑法第六十二條前段規定，予以減輕其
    刑（最高法院九十五年第八次刑事庭會議內容參照）。又刑
    法第四十一條關於易科罰金之折算標準亦併同於上述日期修
    正公布施行，被告於行為時之刑法第四十一條第一項前段規
    定：「犯最重本刑為五年以下有期徒刑以下之刑之罪，而受
    六個月以下有期徒刑或拘役之宣告，因身體、教育、職業、
    家庭之關係或其他正當事由，執行顯有困難者，得以一元以
    上三元以下折算一日，易科罰金。」其於行為時之易科罰金
    折算標準，修正前罰金罰鍰提高標準條例第二條前段（現已
    刪除）規定，就其原定數額提高為一百倍折算一日，則本件
    被告行為時之易科罰金折算標準，應以銀元三百元折算一日
    ，經折算為新臺幣後，應以新臺幣九百元折算為一日。惟九
    十四年二月二日修正公布、九十五年七月一日施行之刑法第
    四十一條第一項前段則規定：「犯最重本刑為五年以下有期
    徒刑以下之刑之罪，而受六個月以下有期徒刑或拘役之宣告
    者，得以新臺幣一千元、二千元或三千元折算一日，易科罰
    金。」比較修正前後之易科罰金折算標準，以修正前之規定
    ，較有利於被告，是既無刑法第二條第一項後段之情形，自
    仍應依刑法第二條第一項前段，適用修正施行前刑法第四十
    一條第一項前段規定，諭知易科罰金之折算標準。本院審酌
    被告曾因過失傷害案件，經本院以九十三年度交簡字第四一
    三號判決處拘役四十日確定，於九十三年十一月十六日執行
    完畢（未構成累犯），有臺灣高等法院被告前案紀錄表附卷
    可佐，教育程度僅國小畢業，智識程度不高，就本件車禍事
    故應負全部肇事責任，惟造成告訴人之損害程度尚屬輕微，
    且已與告訴人達成民事和解，經告訴人表示不再追究之意，
    有本院調解筆錄一紙附卷可參（本院交簡上字卷第二二頁）
    ，及犯後坦承犯行，態度尚稱良好等一切情狀，認原審以本
    案事證明確，因而適用刑事訴訟法第四百四十九條第一項（
    原判決漏載前段）、第四百五十四條第二項，刑法第二百八
    十四條第一項前段、（修正前）第六十二條前段、（修正前
    ）第四十一條第一項前段，（修正前）罰金罰鍰提高標準條
    例第一條前段、第二條，逕以簡易判決判處被告有期徒刑二
    月，並諭知易科罰金之折算標準，其認事用法均無不合，量
    刑亦屬妥適，雖未為上開新舊法比較適用，但對於判決結果
    顯然不生影響，尚無撤銷改判之必要（最高法院九十五年度
    臺上字第三九三四號判決意旨參照），被告提起上訴之初雖
    曾對於肇事責任之歸屬有所爭執，惟復於本院準備程序中不
    再爭執，改請求從輕量刑（本院交簡上字卷第二九頁），應
    認其上訴為無理由，予以駁回。
三、另被告行為後，刑法第七十四條緩刑之規定亦併同於上述日
    期修正公布施行，此部分應逕行適用新法（最高法院九十五
    年第八次刑事庭會議內容參照）。查被告前未曾因故意犯罪
    受有期徒刑以上刑之宣告，有前述前案紀錄表可憑，僅因一
    時疏忽，致罹刑章，經此偵查及審判教訓，當知所警惕，信
    無再犯之虞，且被告已與告訴人達成和解並賠償完畢，有前
    述調解筆錄可參，及斟酌被告於本院準備程序中及公訴人於
    本院審理中均請求宣告緩刑等情，本院認前揭所宣告之刑，
    以暫不執行為適當，爰併諭知緩刑二年，以勵自新。
四、被告經合法傳喚，無正當理由不到庭，爰不待其陳述逕行判
    決。
據上論斷，應依刑事訴訟法第四百五十五條之一第一項、第三項
、第三百六十八條、第三百七十一條，（修正施行後）刑法第七
十四條第一項第一款，判決如主文。
本案經檢察官丙○○到庭執行職務。
中    華    民    國    95    年    10    月    17    日
                  刑事第五庭  審判長法  官  沈揚仁
                                    法  官  鄭文祺
                                    法  官  張婷妮
以上正本證明與原本無異。
不得上訴。
                                    書記官  陳姿利
中    華    民    國    95    年    10    月    18    日
附錄本案論罪科刑法條
中華民國刑法第二百八十四條第一項前段
因過失傷害人者，處六月以下有期徒刑、拘役或五百元以下罰金
。


司法院資訊處製作；財團法人民間司法改革基金會備份。
